【裁判字號】    97,簡上,21
【裁判日期】    980113
【裁判案由】    詐欺
【裁判全文】
臺灣臺東地方法院刑事判決              97年度簡上字第21號
上  訴  人  臺灣臺東地方法院檢察署檢察官
被      告  庚○○
上列上訴人因詐欺案件，不服本院臺東簡易庭97年度東簡字第
205號，中華民國97年7月18日第一審簡易判決（聲請簡易判決處
刑案號：臺灣臺東地方法院檢察署97年度偵字第1205號），提起
上訴及移送併案審理（臺灣臺東地方法院檢察署97年度偵字1374
號、第1539號、臺灣桃園地方法院檢察署97年度偵字第17614號
、第18087號），本院管轄之第二審合議庭判決如下：
    主  文
原判決撤銷。
庚○○幫助意圖為自己不法之所有，以詐術使人將本人之物交付
，處有期徒刑肆月，如易科罰金，以新臺幣壹仟元折算壹日。
    犯罪事實
一、庚○○明知將帳戶提供不詳之人使用，可能幫助他人實施詐
    欺犯罪，或隱匿重大犯罪所得財物，且一般民眾前往金融機
    構申辦戶並無任何特殊限制，本可自行開設帳戶使用，無另
    向他人收購或借用之必要，竟基於縱幫助他人以其金融帳戶
    實施詐欺，亦不違其本意之幫助詐欺犯意，於民國97年5月
    中旬某日，在雲林縣虎尾鎮將其所有之中華郵政股份有限公
    司長濱郵局帳號00000000000000號之帳戶存摺、印章及密碼
    等，交付姓名年籍不詳之詐騙集團成員，而獲取新臺幣（下
    同）1,000元之代價。該詐騙集團成員於取得庚○○上開帳
    戶資料後，即基於意圖為自己不法所有之犯意，先後實施下
    列詐欺之行為：
（一）於97年5月20日17時許，以電腦網路在YAHOO拍賣網上向不
      特定人訛稱欲出售家樂福禮券，致乙○○陷於錯誤，而於
      競標得標後，於同日19時許依指示將10,580元以自動櫃員
      機轉帳匯入庚○○上開帳戶內，旋即於同日遭詐騙集團成
      員提領殆盡，嗣因乙○○未收到得標禮券，發覺受騙而報
      警處理，始悉上情。
（二）於97年5月20日20時許，以電腦網路在YAHOO拍賣網上向不
      特定人訛稱欲出售西堤牛排餐券，致丙○○陷於錯誤，而
      於競標得標後，於同日22時許依指示將24,800元以自動櫃
      員機轉帳匯入庚○○上開帳戶內，旋即於同日遭詐騙集團
      成員提領殆盡，嗣因丙○○未收到得標餐券，發覺受騙而
      報警處理，始悉上情。
（三）於97年5月20日16時51分，以電腦網路在YAHOO拍賣網上向
      不特定人訛稱欲出售商品，致甲○○陷於錯誤，而於競標
      得標後，於同日18時許依指示將6,000元以自動櫃員機轉
      帳匯入庚○○上開帳戶內，旋即於同日遭詐騙集團成員提
      領殆盡，嗣因甲○○未收到得標商品，發覺受騙而報警處
      理，始悉上情。
（四）於97年5月20日19時許以電腦網路在YAHOO拍賣網上向不特
      定人誆稱欲出售百貨公司禮卷，致己○○陷於錯誤，而於
      競標得標後，於同日22時許依指示將13,500元以自動櫃員
      機轉帳匯入庚○○上開帳戶內，旋即於同日遭詐騙集團成
      員提領殆盡，嗣因己○○未收到得標禮卷，發覺受騙而報
      警處理，始悉上情。
（五）於97年5月20日16時14分許以電腦網路在YAHOO拍賣網上向
      不特定人誆稱欲出售數位相機，致戊○○陷於錯誤，而於
      競標得標後，於同日17時許依其等指示將10,100元以自動
      櫃員機轉帳匯入庚○○上開帳戶內，旋即於同日遭詐騙集
      團成員提領殆盡，嗣因戊○○未收到得標之數位相機，發
      覺受騙而報警處理，始悉上情。
二、案經臺東縣警察局成功分局報請臺灣臺東地方法院檢察署檢
    察官偵查後聲請簡易判決處刑，暨臺灣臺東、桃園地方法院
    檢察署檢察官偵查後移送併案審理。
    理  由
壹、證據能力
    按被告以外之人於審判外之言詞或書面陳述，除法律有規定
    者外，不得作為證據，刑事訴訟法第159條第1項定有明文；
    次按被告以外之人於審判外之陳述，雖不符刑事訴訟法第
    159條之1至之4之規定，而經當事人於審判程序同意作為證
    據，法院審酌該言詞陳述或書面陳述作成時之情況，認為適
    當者，亦得為證據；當事人、代理人或辯護人於法院調查證
    據時，知有第159條第1項不得為證據之情形，而未於言詞辯
    論終結前聲明異議者，視為有前項之同意，刑事訴訟法第
    159條之5亦有明文。查本案以下所引用之證據，有部分屬傳
    聞證據，當事人於本院審理時均表示不爭執其證據能力，且
    迄於言詞辯論終結前，亦未就本院所調查之證據資料主張有
    刑事訴訟法第159條第1項不得為證據之情形，本院審酌該證
    據作成之情況，認均無不適當情事，依刑事訴訟法第159條
    之5規定，均有證據能力，合先敘明。
貳、實體方面
一、上揭犯罪事實，業據被告庚○○於本院準備程序及審理時坦
    承不諱，核與證人即被害人乙○○、丙○○、甲○○、己○○、戊○○之指述相符，並有被害人乙○○之存摺轉帳記錄
    1紙、被害人丙○○、甲○○、己○○、戊○○之自動櫃員
    機交易明細表共4紙、YAHOO拍賣網頁擷取頁面、被告上揭帳
    戶申請書及交易明細在卷可稽，是被告之自白與事實相符，
    堪以採信。
二、按刑法上之幫助犯，係對於犯罪與正犯有共同之認識，而以
    幫助之意思，對於正犯資以助力，而未參與實施犯罪之行為
    者而言（最高法院88年度臺上字第1270號判決意旨參照）。
    又按金融存款帳戶，事關存戶個人財產權益之保障，與存戶
    之印鑑章、提款卡結合，其專屬性、私密性更形提高，除非
    本人或與本人具密切之關係者，難認有何理由可自由流通使
    用該存摺、印章、提款卡，一般人亦均有應妥為保管存摺、
    印鑑章、提款卡，以防止被他人冒用之認識，縱有特殊情況
    偶有將存摺、印鑑章、提款卡交付他人之需，亦必深入瞭解
    其用途後再行提供以使用，恆係吾人日常生活經驗與事理；
    且金融帳戶為個人理財之工具，申請開設金融帳戶並無任何
    特殊之限制，一般民眾皆可以存入最低開戶金額之方式申請
    開戶，一個人可以在不同之金融機構申請多數之存款帳戶使
    用，並無何困難，此乃眾所週知之事實，則依一般人之社會
    生活經驗，苟見非親非故之人不以自己名義申請開戶，反而
    以出價蒐購或其他方式向他人蒐集金融機構帳戶供己使用，
    衡情當知悉蒐集金融帳戶者，係將所蒐集之帳戶用於從事財
    產犯罪。況觀諸現今社會上，恐嚇取財或詐騙者蒐購人頭帳
    戶，持以作為恐嚇取財或信貸、手機簡訊詐欺之事，常有所
    聞，持有金融存款帳戶之人任意將其金融存款帳戶交付予真
    實姓名、年籍不詳之人使用時，自可預見該受讓金融存款帳
    戶之人可能用以詐欺取財，惟其竟仍將其金融存款帳戶交付
    予該來路不明之人，顯具有縱有人以其金融存款帳戶實施詐
    欺犯罪亦不違背其本意之幫助意思甚明。查被告庚○○對於
    將存摺、密碼、提款卡等有關個人財產、身分之物品，交付
    予姓名年籍不詳之人手中，極易被利用為財產犯罪工具已有
    所預見，竟仍將存摺等物交付予來路不明之人，顯然具有對
    於該帳戶縱被用以從事詐欺犯罪亦不違反其本意之不確定故
    意，是雖卷內事證並無積極證據證明其知悉實施詐欺者將如
    何犯罪，而無法於本件認定其有實施詐欺犯行之共同犯意聯
    絡，然其有幫助他人犯詐欺取財罪之不確定故意甚明，是本
    件事證明確，被告犯行堪予認定，應依法論科。
三、核被告庚○○所為，係犯刑法第30條第1項前段、第339條第
    1項之幫助詐欺取財罪。被告係以幫助之意思而為上揭犯行
    ，爰依刑法第30條第2項規定，按正犯之刑減輕之。又被告
    一行為交付上開長濱郵局帳戶之存摺、印章、密碼予不詳之
    人，幫助詐欺集團成員詐欺被害人乙○○、甲○○、丙○○
    、己○○、戊○○之財物，係一行為觸犯數個相同罪名，為
    想像競合犯，應依刑法第55條規定從一重處斷。至本件移送
    併辦部分即犯罪事實（二）、（三）、（四）、（五），雖
    未據檢察官於聲請簡易判決處刑書所敘及，惟該部分犯行與
    檢察官聲請簡易判決處刑之犯行，具想像競合之裁判上一罪
    之關係，自為聲請簡易判決處刑效力所及，本院自當一併審
    究，附此敘明。原審以被告罪證明確，依刑事訴訟法第449
    條第1項前段、第3項、第454第2項，刑法第30條第1項前段
    、第2項、第339條第1項、第41條第1項前段，刑法施行法第
    1 條之1第1項、第2項前段，逕以簡易判決處刑有期徒刑4月
    ，並諭知易科罰金之折算標準等情，固非無見，惟查原審未
    及審酌本件移送併辦部分之犯罪事實，而有未當之處，上訴
    人上訴意旨所指即有理由，應由本院予以撤銷改判。爰審酌
    被告將金融帳戶交予詐騙集團成員使用，助長他人犯罪，非
    但增加被害人尋求救濟及治安機關查緝犯罪之困難，亦使詐
    欺犯罪人得以順利掩飾其詐欺所得之財物，危害被害人財產
    安全及社會治安，惟考量被告並非實際遂行詐欺犯行之人，
    及其犯罪之動機、目的、手段、犯罪後坦承犯行態度良好等
    一切情狀，量處如主文所示之刑，並諭知易科罰金之折算標
    準。
據上論斷，應依刑事訴訟法第455條之1第1項、第3項、第369條
第1項前段、第364條、第299條第1項前段，刑法第30條第1項前
段、第2項、第339條第1項、第55條、第41條第1項前段，刑法施
行法第1條之1第1項、第2項前段，判決如主文。
本案經檢察官丁○到庭執行職務。
中    華    民    國    98    年    1     月    13    日
                  刑事第三庭  審判長法  官  陳弘能
                                    法  官  劉正偉
                                    法  官  陳鈺雯
以上正本證明與原本無異。
本件不得上訴。
                                    書記官  沈茜庭
中    華    民    國    98    年    1     月    13    日
附錄本案論罪科刑法條全文：
中華民國刑法第339條
意圖為自己或第三人不法之所有，以詐術使人將本人或第三人之
物交付者，處5年以下有期徒刑、拘役或科或併科1千元以下罰金
。
以前項方法得財產上不法之利益或使第三人得之者，亦同。
前二項之未遂犯罰之。


司法院資訊處製作；財團法人民間司法改革基金會備份。
